【裁判字號】    90,易,1843
【裁判日期】    900907
【裁判案由】    妨害自由
【裁判全文】
臺灣板橋地方法院刑事判決                          九十年度易字第一八四三號
    公  訴  人  臺灣板橋地方法院檢察署檢察官
    被      告  甲○○
右列被告因詐欺案件，經檢察官提起公訴（九十年度偵字第五五九七號），本院判決
如左：
    主  文
甲○○無罪。
    理  由
一、公訴意旨略以：被告甲○○與乙○○為兄弟關係。惟乙○○曾向警方檢舉甲○○
    涉嫌施用毒品，且甲○○屢次向父母索取金錢，若為乙○○得知，兄弟二人便有
    口角，甲○○因此心生不滿，竟基於恐嚇之概括犯意，於民國八十九年十月十九
    日早上八點十分許及同日九時三十分許，打電話予其母戊○○時，揚言：「他（
    指其兄乙○○）一定要死！」，「他跟警察說我要殺他，我已經忍不住，我住在
    這裡，拿個錢也這麼不好拿，二個人一起住就要一個人死，我絕對不會跟他客氣
    的！」，「不然叫我住在這幹嘛，我不是來跟你拿鈔票高興的，我回去我人打不
    到，我把房間炸掉。」等語，嗣經乙○○播放家中電話錄音時聞言而心生畏怖，
    因認被告涉有刑法第三百零五條之恐嚇罪嫌云云。
二、按犯罪事實，應依證據認定之，無證據不得推定其犯罪事實；不能證明被告犯罪
    者，應諭知無罪之判決，刑事訴訟法第一百五十四條及第三百零一條第一項分別
    定有明文。次按事實之認定，應憑證據，如未能發現相當證據，或證據不足以證
    明，自不能以推測或擬制之方法為裁判基礎；認定犯罪事實所憑之證據，雖不以
    直接證據為限，間接證據亦包括在內，然無論直接或間接證據，其為訴訟上之證
    明，須於通常一般之人均不致於有所懷疑，而得確信其為真實之程度者，始得據
    之為有罪之認定，倘其證明尚未達到此一程度，而有合理之懷疑存在時，即無從
    為有罪之認定；認定不利於被告之事實，須依積極證據，茍積極證據不足為不利
    於被告事實之認定時，即應為有利於被告之認定，更不必有何有利之證據；告訴
    人之告訴，係以使被告受刑事訴追為目的，是其陳述是否與事實相符，仍應調查
    其他證據以資審認，最高法院四十年台上字第八六號、七十六年台上字第四九八
    六號、三十年上字第八一六號及五十二年台上字第一三００號判例分別著有明文
    。
三、公訴人認被告甲○○涉有刑法第三百零五條之恐嚇罪嫌，係以右揭犯罪事實，業
    據告訴人乙○○於警訊及偵查中指訴歷歷，並據證人戊○○於警訊及偵查中證述
    被告確有於電話中揚言如犯罪事實欄所載之內客。按恐嚇，係以加害生命、身體
    、自由、名譽等事通知他人，使其發生畏怖心理，所表示者，只須在客觀上一般
    人認為足以構成威脅，以致被恐嚇者之生活狀態陷於危險不安之境，即屬相當。
    查被告曾涉有施用毒品案件，而吸毒者對外界事務之反應顯非一般人所能預料，
    又觀諸被告所言之內容，於客觀上已足構成威脅，且足以致告訴人生活狀態陷於
    危險不安之境，告訴人與被告縱為兄弟關係，亦無由忍受被告對告訴人生活狀態
    之威脅。此外，復有電話譯文、錄音帶一捲在卷足憑等情為其論據。
四、訊據被告甲○○堅決否認有前揭公訴人所指之犯行，辯稱：伊並沒有在電話中恐
    嚇乙○○，電話錄音帶之中文譯文係乙○○捏造的等語。
五、經查本件係由告訴人即被害人乙○○持卷附之電話錄音帶一捲（含八十九年十月
    十九日早上八點十分許及同日九時三十分許之二次電話錄音）向警局對被告甲○○提出恐嚇告訴，嗣因上開電話錄音帶一捲係被告在電話中以其家鄉話即浙江溫
    嶺大陳島話與其母戊○○之對話，警員無法據以得知被告說話之內容，而由告訴
    人在警局親自翻譯成國語，並由警員以中文打字作成卷附之中文譯文一份給告訴
    人確認等情，業據告訴人於本院審理時供述在卷，復據證人即警員蔡聰塵到庭結
    證屬實。惟查，上開電話錄音帶一捲經本院依職權向臺北縣浙江省溫嶺同鄉會函
    查五位適合將浙江溫嶺大陳島話翻譯成國語（中文）之人員後，再由本院依職權
    囑託其中之丙○○、丁○○於九十年八月七日下午一時三十分許，在本院之法官
    研究室，各就前者之內容當場反覆播放收聽，重新翻譯成國語，並以中文記載其
    重要內容（係兒子即被告在電話中向其母戊○○以浙江溫嶺大陳島話表示，其兄
    乙○○誣說其打父親及誣說其要殺乙○○等語，並無如起訴書所載之恐嚇言語）
    後，再由丁○○將前者之內容當場播放，逐句將所聽到之內容翻譯成國語給法官
    聽，其大意亦與丙○○、丁○○所記載之內容相符，始終未發現被告在電話中有
    何恐嚇乙○○之言詞等事實，業據丙○○、丁○○具結通譯在卷，復據證人丙○○於本院審理時結證明確，並有勘驗筆錄及所附之丙○○、丁○○所記載之內容
    各一份附卷可稽。由此可見，上開電話錄音帶一捲並無如起訴書所載之恐嚇言語
    ，而卷附由告訴人在警局親自翻譯成國語，並由警員以中文打字所作成之中文譯
    文一份，純屬告訴人之指述，並非實情。證人戊○○係於案發後約三、四個月（
    即九十年二月十一日）始經警局約談，並因不識字而由告訴人代為簽名，戊○○
    於警訊時表示上開電話錄音帶一捲確係其與被告之談話，且認為被告係說氣話，
    並未具體表明被告有何如起訴書所載之恐嚇言語，證人戊○○嗣於偵查中及本院
    審理時，雖表示被告有如起訴書所載之恐嚇言語，惟證人戊○○從未具體表明被
    告有何如起訴書所載之恐嚇言語，復於本院審理時供稱對於被告是否有在上開電
    話錄音帶內說過恐嚇言語已經忘了等語，顯見證人戊○○之前所為不利被告之證
    詞，並非具體而堅定，而上開電話錄音帶一捲並無如起訴書所載之恐嚇言語，其
    證據業如前述，是證人戊○○之前所為不利被告之證詞，尚非可採。公訴意旨，
    尚有誤會。核被告所為，尚與刑法第三百零五條恐嚇罪之構成要件有間，自難遽
    以該罪責相繩。此外，復查無其他積極之證據足以證明被告有上開恐嚇罪之犯行
    ，揆諸前揭意旨，不能證明被告犯罪，自應諭知無罪之判決。
據上論斷，應依刑事訴訟法第三百零一條第一項判決如主文。
本案經檢察官李傳侯到庭執行職務。
中      華      民      國       九十       年     九     月     七     日
                                      臺灣板橋地方法院刑事第一庭
                                          法  官  楊  千  儀
右正本證明與原本無異。
如不服本判決應於送達後十日內向本院提出上訴狀。
                                          書記官  吳  河  東
中      華      民      國       九十       年     九     月    十九    日


司法院資訊處製作；財團法人民間司法改革基金會備份。
